【裁判字號】    95,上易,143
【裁判日期】    950329
【裁判案由】    詐欺
【裁判全文】
臺灣高等法院臺南分院刑事判決
上  訴  人  臺灣臺南地方法院檢察署檢察官
被      告  丙  ○  ○
上列上訴人因被告詐欺案件，不服臺灣臺南地方法院95年度易字
第70號，中華民國95年1月24日第一審判決（起訴案號：臺灣臺
南地方法院檢察署95年度偵字第1012號），提起上訴，本院判決
如下：
    主  文
原判決撤銷，發回臺灣臺南地方法院。
    理  由
一、公訴意旨略以：被告丙○○雖預見出借或提供銀行帳戶及存
    摺、提款卡供不相識之人使用，可供該人或其所屬之犯罪集
    團作為非法轉帳使用，或欲詐欺被害人使之將款項匯入該帳
    戶，嗣再提領贓款，致使被害人及警方無從查知其真實身分
    ，竟仍基於幫助他人詐欺取財之不確定概括犯意，自其友陸
    碧強（另簽分偵辦）得知有人透過報紙廣告欲購買存摺帳戶
    ，於94年5月5日，在臺北縣新莊市○○路附近某網路咖啡店
    內，將其所申請之新竹國際商業銀行蘆洲分行帳號00000000
    000號帳戶、上海商業儲蓄銀行蘆洲分行帳號32─20300─00
    00000號帳戶、誠泰商業銀行蘆洲分行帳號0000000000000號
    帳戶、臺灣中小企業銀行帳號00000000000號帳戶、中國信
    託商業銀行帳號000000000000號帳戶、中華郵政股份有限公
    司蘆洲郵局局號244115─0帳號030685─0號帳戶及臺灣土地
    銀行帳戶之存摺、提款卡及密碼，各以新臺幣（下同）2000
    元或3000元之價格，售予一姓名年籍不詳、綽號「兄仔」之
    男子使用，共計獲得19000元，嗣某詐騙集團成員為下述之
    行為：
（一）於94年5月13日，因甲○○以網路登錄奇摩拍賣網站標購
      手錶1支，復於同年月14日該詐騙集團某成員自福建熱線
      網路公司之222.76.152.218IP位址，以帳號aaswaasd登錄
      奇摩電子郵件網站，寄發電子郵件佯稱甲○○已標購得手
      錶1支為餌，致使甲○○陷於錯誤，遂依照電子郵件之指
      示，於同年月15日0時10分許，依該成員指示在臺南市○○路31號中國信託提款機操作，並匯款4300元至新竹國際
      商業銀行蘆洲分行帳號00000000000號丙○○帳戶內。嗣
      經甲○○收到奇摩拍賣網站賣家之匯款電子郵件發覺有異
      ，始報警究辦。
（二）於94年5月14日，因乙○○以網路登錄奇摩拍賣網站標購
      物品，該詐騙集團某成員寄發電子郵件佯稱乙○○已標得
      該物品為餌，致使乙○○陷於錯誤，遂依照電子郵件之指
      示，於同日22時17分許，依該成員指示在臺中縣外埔鄉○○村○○路482巷43弄29號提款機操作，並匯款2800元至
      新竹國際商業銀行蘆洲分行帳號00000000000號丙○○帳
      戶內。嗣經乙○○匯款後寄電子郵件給原賣家，賣家回覆
      並未以電子郵件通知轉帳，後發覺有異，始報警究辦。
（三）於94年5月13日，因陳玉妹以網路登錄奇摩拍賣網站標購
      美國西屋小冰箱，該詐騙集團某成員寄發電子郵件佯稱賣
      家且陳玉妹已標得該物品為餌，致使陳玉妹陷於錯誤，遂
      依照電子郵件之指示，於同日9時5分許，依該成員指示在
      高雄縣延平一路78之1號中國信託提款機操作，並匯款450
      0元至誠泰商業銀行蘆洲分行帳號0000000000000000號丙○○帳戶內。嗣經陳玉妹匯款後寄電子郵件給賣家，賣家
      回覆並未收到匯款發覺有異，始報警究辦。
（四）於94年5月13日，因張淑紅以網路登錄奇摩拍賣網站標購
      Louis Vuitton Papillon圓筒包所附之小圓筒，該詐騙集
      團某成員寄發電子郵件佯稱張淑紅已標得該物品為餌，致
      使張淑紅陷於錯誤，遂依照電子郵件之指示，於同日，依
      該成員指示匯款4800元至上海商業儲蓄銀行蘆洲分行帳號
      32─20300─0000000號丙○○帳戶內。嗣因張淑紅並未拿
      到購買物品發覺有異，始報警究辦。
（五）於94年5月15日，因蔡牧真以網路登錄奇摩拍賣網站標購
      viewsonic專業繪圖螢幕CRT，該詐騙集團某成員寄發電子
      郵件佯稱蔡牧真已標得該物品為餌，惟蔡牧真發現該成員
      所使用之網路代號及銀行帳號與原買家不同，並未依照電
      子郵件之指示匯款，報警究辦。因認被告涉犯刑法第339
      條第1項之詐欺取財罪之幫助犯罪嫌等語。
二、原判決以被告丙○○之住所地在臺北縣蘆洲市○○路五三○
    巷一號，有被告個人基本資料查詢結果一紙附卷可稽。又其
    犯罪地係在「臺北縣新莊市○○路附近」，均屬臺灣板橋地
    方法院管轄，認檢察官向該院提起公訴，依法尚有未合，爰
    不經言詞辯論，逕諭知管轄錯誤之判決，並移送臺灣板橋地
    方法院。
三、按第二審法院認為上訴有理由，或上訴雖無理由，而原判決
    不當或違法者，應將原審判決經上訴之部分撤銷，就該案件
    自為判決，但因原審判決諭知管轄錯誤、免訴、不受理係不
    當而撤銷之者，得以判決將該案件發回原審法院；又對於原
    審諭知管轄錯誤、免訴、不受理之判決上訴時，第二審認為
    有理由而發回該案件之判決，得不經言詞辯論為之，刑事訴
    訟法第369條第1項及第372條分別定有明文。又案件由犯罪
    地或被告之住所、居所或所在地之法院管轄，刑事訴訟法第
    五條第一項定有明文，其所謂之犯罪地，參照刑法第四條之
    規定，解釋上自應包括行為地與【結果地】二者而言，故如
    行為地與結果地不在同法院管轄區域者，應認其均有管轄權
    （最高法院88年度台上字第1134號判決參照）。
四、經查，本件被告丙○○之住所地固在臺北縣蘆洲市○○路五
    三○巷一號，行為地又在「臺北縣新莊市○○路附近」，均
    屬臺灣板橋地方法院管轄，然被害人甲○○係依指示在【臺
    南市○○路31號中國信託銀行】提款匯款，是其犯罪【結果
    地】為台南市，質言之，台南市亦為犯罪地，因而臺灣臺南
    地方法院自亦有管轄權，原審認為其無管轄權，顯有誤解。
    公訴人上訴指摘原判決不當，尚非全然無理由，自應由本院
    不經言詞辯論，將原判決予以撤銷，並為審級利益，發回另
    由原審法院為適法之判決。
據上論斷，應依刑事訴訟法第369條第1項但書、第372條，判決
如主文。
中    華    民    國    95    年    3     月    29    日
                      刑事第一庭  審判長法  官  黃崑宗
                                        法  官  蔡長林
                                        法  官  田平安
以上正本證明與原本無異。
不得上訴。
                                        書記官  劉岳文
中    華    民    國    95    年    3     月    31    日


司法院資訊處製作；財團法人民間司法改革基金會備份。
